【裁判字號】    99,桃聲簡再,7
【裁判日期】    991102
【裁判案由】    聲請再審
【裁判全文】
臺灣桃園地方法院刑事裁定           99年度桃聲簡再字第7號
聲  請  人  臺灣桃園地方法院檢察署檢察官
受  判決人  甲○○
上列聲請人因受判決人甲○○公共危險案件，對於本院中華民國
97年2 月29日所為第一審確定簡易判決（97年度桃交簡字第584
號），聲請再審，本院裁定如下：
    主    文
本件開始再審。
    理    由
一、本件聲請意旨略以：緣冒名「甲○○」之人於民國96年12月
    17日凌晨5 時許，在桃園縣桃園市○○路717 巷12之5 號內
    飲酒後，已達不能安全駕駛動力交通工具之狀態，仍駕駛車
    牌3U─8278號自用小客車上路。嗣於同日上午8 時52分許，
    行經桃園縣八德市○○○道3 號高速公路東向17公里處，為
    警攔檢查獲並測得其吐氣後每公升所含酒精濃度達1.12毫克
    ，因而認為其涉犯公共危險罪嫌而聲請簡易判決處刑，經原
    審判處有期徒刑4 月確定在案。惟查上揭冒名者經內政部警
    政署刑事警察局為指紋鑑定後，確認為甲○○之弟「陳光輝
    」，而陳光輝本人亦對其所犯前開偽造文書、公共危險等罪
    坦承不諱。嗣經臺灣屏東地方法院檢察署檢察官分別以97年
    度偵字第6988號偽造文書、第7947號公共危險等案，向臺灣
    屏東地方法院聲請簡易判決處刑，並經該院分別以97年度簡
    字第2199號、98年度交簡字第70號判處陳光輝有期徒刑3 月
    及4 月確定。原審判決所認定之犯罪事實之實際行為人應係
    陳光輝而非受判決人甲○○，縱使受判決人甲○○事後隱瞞
    上情至本署繳納易科後之罰金，亦無礙全部事實之認定（甲
    ○○所犯頂替罪，亦經臺灣屏東地方法院以98年度簡字第91
    7 號判決有罪確定）。本件無論係甲○○或陳光輝，均未於
    偵查中到庭應訊，以致檢察官僅就警方移送書所載之「甲○
    ○」姓名、年籍資料聲請簡易判決處刑，待判決確定後，始
    發現前揭指紋鑑定資料確認真正之犯罪者為陳光輝，是檢察
    官原聲請簡易判決處刑時指明之被告甲○○，既經查明並未
    於96年12月17日上午8時52 分許，駕駛車牌3U─8278號自用
    小客車，行經桃園縣八德市○○○道3 號高速公路東向17公
    里處，為警攔檢查獲其犯酒後駕車之公共危險罪，自有應受
    無罪判決之事由。聲請人爰依刑事訴訟法第420 條第1 項第
    6 款、同法第426 條第1 項、第427 條第1 款之規定，聲請
    再審等語。
二、按有罪之判決確定後，因發見確實之新證據，足認受有罪判
    決之人，應受無罪、免訴、免刑或輕於原判決所認罪名之判
    決者，得聲請再審，刑事訴訟法第420 條第1 項第6 款定有
    明文。又法院認為有再審理由者，應為開始再審之裁定，刑
    事訴訟法第435 條第1 項亦有明定。次按刑事訴訟法第422
    條第3 款所謂「發現確實之新證據」係指當時已經存在，而
    發見在後或審判時未經注意之證據，且能證明原確定判決所
    確定之事實為錯誤而言，又判決以後成立之文書，其內容係
    根據另一證據作成，而該另一證據係成立於事實審法院判決
    之前者，應認為有新證據之存在，如出生證明係根據判決前
    早已存在之醫院病歷表所作成；存款證明係根據判決前已存
    在之存款帳簿所作成而言（最高法院35年特抗字第21號、75
    年台上字第7151號判例意旨參照）。亦即該「新證據」須可
    證明原確定判決所認定之事實為錯誤之「確實性」外，尚須
    具備該證據係在事實審法院於判決前已存在，因未經發見，
    不及調查斟酌，或審判時未經注意，至其後始行發見之「新
    規性」特質，二者均屬不可或缺。
三、經查：
（一）自稱為「甲○○」之人於96年12月17日凌晨5 時許，在桃
      園縣桃園市○○路717 巷12之5 號內飲酒後，已達不能安
      全駕駛動力交通工具之狀態，仍駕駛車牌3U─8278號自用
      小客車上路。嗣於同日上午8 時52分許，行經桃園縣八德
      市○○○道3 號高速公路東向17公里處，為警攔檢查獲並
      測得其吐氣後每公升所含酒精濃度達1.12毫克，隨即冒用
     「 甲○○」之名應警詢問（受訊問時未攜帶身分證件，僅
      於「甲○○」口卡上簽名），警方亦以涉嫌人為「甲○○
      」之名義移送臺灣桃園地方法院檢察署檢察官偵查，嗣該
      署承辦檢察官未予傳喚，即逕就姓名為「甲○○」者及其
      年籍資料，以97年度偵字第14 29 號案向本院聲請簡易判
      決處刑，並經本院分97年度桃交簡字第584 號公共危險案
      件審理，而本院依自稱為「甲○○」之人於警詢時之自白
      及其他現存之證據，足認其犯罪，依刑事訴訟法第449 條
      第1 項之規定，逕以簡易判決處刑確定在案等情，此經本
      院核閱本院97年度桃交簡字第1429號案全案卷宗無訛，自
      堪認定。
（二）依上開事實以觀，本件為警查獲之行為人僅於警詢時以「
      甲○○」之名應詢，不曾在偵查中到庭接受檢察官之訊問
      ，是該行為人既未經檢察官親自對之實施偵查作為，則檢
      察官對被告其「人」為孰，並非親見，因之，檢察官認定
      被告之依據，當僅但憑警方移送書之記載，而該移送書既
      載明為「甲○○」並經檢察官如是記載於聲請簡易判決處
      刑書上，自應認檢察官聲請處刑之對象確係「甲○○」本
      人無疑。況上開案件經檢察官聲請處刑繫屬於本院後，本
      院原審並未開庭而係逕行判決且向「甲○○」之住所送達
      判決正本，據此可見原審判決之審判對象亦為「甲○○」
      本人無訛。此與被告於檢察官偵訊中冒名應訊，檢察官起
      訴所指對象為該應訊之「人」，而不以其所冒之「姓名」
      為準，應以該冒名之「人」為被告之情形，迥不相侔。
（三）本件判決確定後，上揭冒名者經內政部警政署刑事警察局
      為指紋比對後，確認捺印之人為甲○○之弟「陳光輝」而
      非甲○○，而陳光輝本人亦對其所犯前開偽造文書、公共
      危險等罪坦承不諱，且陳光輝嗣經臺灣屏東地方法院分別
      以97年度簡字第2199號、98年度交簡字第70號判決判處有
      期徒刑3 月及4 月確定，而甲○○所犯頂替罪，亦經臺灣
      屏東地方法院以98年度簡字第917 號判決有罪確定，此有
      內政部警政署國道公路警察局第六警察隊99年9 月28日公
      警六刑字第0990607154號函及其附件（內政部警政署刑事
      警察局97年8 月22日刑紋字第0970125312號函暨檢附之指
      紋卡片），及上開判決電子書列印資料在卷可佐。是前開
      事證若屬實在，則聲請人即係於確定判決後發現有利於受
      判決人甲○○之新證據，可資據為無罪之判決，其依刑事
      訴訟法第420 條第1 項第6 款聲請再審，核屬有據。
四、綜上所述，本件依相關事證，依據形式上顯為足以動搖原有
    罪確定判決，而認受判決人應受無罪判決之證據，且該等證
    據係於原審法院於判決前未經審酌而於事後始行發現，而具
    有「新規性」及「確實性」，是本件聲請人之聲請再審，為
    有理由，爰依刑事訴訟法第435 條第1 項為開始再審之裁定
    。
五、如不服本裁定，應於裁定送達後5日內向本院提出抗告狀。
中    華    民    國    99    年    11    月     2    日
                    交通法庭  法  官  陳秋君
以上正本證明與原本無異。
如不服本裁定，應於裁定送達後5 日內向本院提出抗告狀。
                              書記官  陳雅婷
中    華    民    國    99    年    11    月    5     日

司法院資訊處製作；財團法人民間司法改革基金會備份。
